臺灣高雄地方法院刑事判決　　　　　　　　　　　　　九十一年度訴字第八八號
　　公　訴　人　臺灣高雄地方法院檢察署檢察官
　　被　　　告　乙○○
　　指定辯護人 本院
右列被告因違反毒品危害防制條例案件，經檢察官提起公訴（九十年度偵字第二三二
０六號），本院判決如左：
    主  文
乙○○轉讓第一級毒品，累犯，處有期徒刑壹年陸月。
    事  實
一、乙○○於民國八十八年間，因違反毒品危害防制條例案件，經本院以八十八年度
    訴字第一七三五號判決連續施用第二級毒品部分有期徒刑七月，持有第一級毒品
    部分有期徒刑三月，應執行有期徒刑九月確定，於八十九年五月四日入監執行，
    而於九十年二月二十七日因縮刑期滿執行完畢。詎仍不知峻悔，竟基於轉讓第一
    級毒品洛因之犯意，於九十年十二月六日二十時三十分許，在高雄市○○區○○
    街二二九巷九號住處，無償轉讓第一級毒品海洛因予甲○○及丙○○施用，甲○○及丙○○為答謝乙○○，乃允諾於隔日（即九十年十二月七日）幫乙○○組裝
    音響。於九十年十二月七日十三時三十分許，為警持公訴人核發之搜索票，在上
    開處所查獲乙○○所有供施用之第一級毒品海洛因二包（驗後淨重零點六三公克
    ）、第二級毒品安非他命二包（毛重二公克）、殘留海洛夾鏈袋一個、空夾鏈袋
    二個、塑膠勺子三支及注射針筒一支等物，並隨同查獲恰至乙○○家中組裝音響
    之甲○○及丙○○，始悉上情。
二、案經高雄市政府警察局楠梓分局移送臺灣高雄地方法院檢察署檢察官偵查起訴。
    理  由
一、訊據被告乙○○矢口否認有何轉讓第一級毒品海洛因之犯行，並辯稱：甲○○從
    小就認識，丙○○是甲○○的太太，大家都是朋友，因證人甲○○及丙○○欠伊
    錢，伊最近向渠等索討逼得較緊，所以渠等才亂指認云云。
二、經查：
（一）右揭犯罪事實，業據證人甲○○及丙○○於警、偵訊及本院審理時分別詳細證
      稱。證人甲○○於警訊時證稱：「我是從九十年十一月初開始染上施打毒品，
      毒品都是乙○○拿給我施打的，沒有購買」等語（見九十年十二月七日警訊筆
      錄）；其偵訊時證稱：「（何時起鄭某給你毒品？）九十年十二月六日二十時
      許，沒有金錢買賣，他給我一小分裝袋，內裝有海洛因」、「（到底有無金錢
      交易？）九年十二月六日晚上八點多，鄭某送我們，另九十年十一月初：：：
      」等語（見九十年十二月二十七日偵訊筆錄），其於本院審理時證稱：「：：
      ：十二月六日我與我太太一起到被告家聊天，被告就先拿海洛因請我們，施用
      完後才有聊到他要組裝音響，我就告訴被告說我會裝音響，所以我們隔天就去
      幫被告組裝音響」等語（見九十一年五月十六日訊問筆錄）；證人丙○○於於
      警訊時證稱：「是乙○○拿給我們施打的，沒有購買」等語（見九十年十二月
      七日警訊筆錄）；其於偵訊時證稱：「（鄭某何時給你們毒品？）九十年十二
      月六日二十許三十分，在鄭某家。久昌街二二九巷九號住處拿毒品給我們」、
      「：：：九十年十二月六日鄭某拿一包毒品海洛因請我們叫我們幫他組裝音響
      」等語（見九十年十二月二十七日偵訊筆錄），其於本院審理時證稱：「十二
      月六日，我也有與我先生起去，當天情形如我先生所述」等語（九十一年五月
      十六日訊問筆錄）、「：：：我們施用海洛因都是被告提供的，不是向他買的
      。我們確實沒有拿錢向被告買」等語（見本院九十一年六月三日訊問筆錄），
      是被告辯稱未有販賣。雖證人丙○○於本院審理時雖改口證稱：「：：：被告
      也沒有無償讓我們用過海洛因」等語（九十一年九月十二日訊問筆錄），然倘
      被告確無轉讓第一級毒品海洛因之犯行，為何證人丙○○及甲○○於偵訊及本
      院先次審理時均明確指證被告前開犯行？且證人甲○○及丙○○均係當庭於與
      被告對質時始改稱被告為有轉讓之行為，足認證人甲○○係為附和被告辯詞始
      為前開陳述，自不足執此遽為有利被告之認定。
（二）證人甲○○及丙○○係於九十年十二月七日至被告家中組裝音響始為警查獲一
      事，為被告所不否認，核與證人甲○○及丙○○證稱係因為九十年十二月六日
      被告轉讓第一級毒品海洛因予渠等，渠等為感謝被告才答應隔日欲至被告家中
      被組裝音響等語相符，倘如被告所辯稱證人等係因為其最近常常催討債款，才
      故意誣陷其云云，既然被告供稱雙方已因債務問題，相處不愉快，為何證人等
      會在被告請求下，即答應裝其組裝音響？是被告辯稱顯與常情有違，是被告所
      辯，顯係卸責之詞，不足採信。是本件至此事證已臻明確，被告犯行洵堪認定
      ，應依法加以論科。
二、核被告所為，係犯毒品危害防制條例第八條第一項之轉讓第一級毒品罪。其持有
    海洛因後，進而無償轉讓，其持有行為應被其轉讓之行為所吸收，不另論罪。公
    訴意旨雖認被告於九十年十二月六日二十時三十分許，在其住處，與證人甲○○
    及丙○○約定，由證人甲○○及丙○○為其組裝音響作為代價，販賣第一級毒品
    海洛因予證人甲○○及丙○○，因認被告此部分行為涉犯毒品危害防制條例第四
    條第一項之販賣第一級毒品罪嫌云云。然據證人甲○○於本院審理時證稱：被告
    係無償轉讓第一級毒品海洛因後，其為報答才幫被告組裝音響等語，雖與其於偵
    訊時證稱：「我去幫鄭某組裝音響，他就拿海洛因謝我：：：」等語（見九十年
    十二月二十七日偵訊筆錄）不同，然無論是被告先請證人甲○○及丙○○施用第
    一級毒品海洛因或是組裝完音響後被告請證人甲○○及丙○○施用第一級毒品海
    洛因，被告並無中賺取差價或從中獲利之情，是無證據證明被告就此部分有何營
    利之犯意，故被告所為應係轉讓第一級毒品海洛因，並非販賣之行為，公訴意旨
    認被告此部分所為係犯販賣第一級毒品之犯行，尚有未洽，惟此部分起訴之社會
    基本事實相同，而無礙於事實之同一性，爰依法變更起訴法條，附此敘明。又被
    告於八十八年間，因違反毒品危害防制條例案件，經本院以八十八年度訴字第一
    七三五號判決連續施用第二級毒品部分有期徒刑七月，持有第一級毒品部分有期
    徒刑三月，應執行有期徒刑九月確定，於八十九年五月四日入監執行，於九十年
    二月二十七日因縮刑期滿執行完畢等情，有台灣高等法院被告全國前科紀錄表、
    臺灣高雄地方法院檢察署刑案資料查註紀錄表各一份附卷可稽，其於刑之執行完
    畢後，五年內再犯本件有期徒刑以上之罪，依法加重其刑。爰審酌被告明知毒品
    危害人身健康，竟轉讓之第一級毒品海洛因，助長他人濫用毒品風氣，犯罪後亦
    未供承犯行態度不佳，未見有悔悟之表現，惟念其僅轉讓一次，對社會所生之危
    害尚非甚嚴重等一切情狀，量處如主文所示之刑。
三、至前開扣案之第一級毒品海洛因二包（驗後淨重零點六三公克）、第二級毒品安
    非他命二包（毛重二公克）、殘留海洛夾鏈袋一個、空夾鏈袋二個、塑膠勺子三
    支及注射針筒一支等物，已於本院九十一年度訴字第六００號被告施用毒品一案
    中宣告收銷燬之，此有前開判決乙份在卷可稽，爰不另為宣告沒收銷燬之，附此
    敘明。
四、至公訴意旨另以：被告基於販賣第一級毒品洛因之概括犯意，於九十年十一月上
    旬某日，在高雄市○○街二二九巷九號，以每包新台幣三百元之代價，販賣一級
    毒品海洛因予證人甲○○及丙○○，因認被告涉有違反毒品危害防制條例第四條
    第一項之販賣第一級毒品罪嫌云云。按犯罪事實應依證據認定之，無證據不得推
    定其犯罪事實；不能證明被告犯罪者，應諭知無罪之判決，刑事訴訟法第一百五
    十四條、第三百零一條第一項分別定有明文。又刑事訴訟法上所謂認定犯罪事實
    之證據，係指足以認定被告確有犯罪行為之積極證據而言，如未能發現有相當證
    據或證據不足以證明，自不能以推測或擬制之方法以為裁判基礎，又認定不利於
    被告之事實，需依積極證據，苟積極證據不足為不利被告之認定時，即應為有利
    於被告之認定，更不必有何有利之證據，最高法院二十九年上字第三一０五號，
    四十年台上字第八六號及三十年上字第八一六號判例可資參照。公訴人認被告涉
    犯前述販賣毒品犯行，無非係以證人甲○○及丙○○之證述及扣案之第一級毒品
    海洛因二包為其論罪之依據，訊據被告堅詞否認有何販賣海洛因之犯行，辯稱：
    伊確實沒有販賣第一級毒品海洛因之行為。經查：承前所述，證人甲○○及丙○○於警訊時均僅證稱被告係無償轉讓毒品予渠等，並沒有販賣之行為，核先敘明
    。雖證人甲○○於偵訊及本院審理，證人丙○○於偵訊時均曾證稱曾以三百元向
    被告購買第一級毒品海洛因一包云云，證人甲○○於偵訊時證稱：「：：：另九
    十年十一月初，有以三百元買海洛因一點點，鄭某有收取三百元後，將毒品交予
    我」等語（見九十年十二月二十七日偵訊筆錄）；其於本院審理時證稱：「（於
    偵訊時，所述有向被告以三百元買海洛因？）是，只有那一次之前被告有向我說
    過他可以幫我處理我毒品，所以我就請他幫我買，十一月某日他打電話給我，約
    我去外面，我就拿給他，他就拿海洛因給我」、「（如何約定價錢？）之前就說
    好是三百元。為我身上只有只有三百元，我就拿給被告，他就拿一包毒品給我：
    ：：」等語（見九十一年五月十六日訊問筆錄）、「（十一月初，有否拿三百元
    向被告買過？）有，我太太當時也在我身邊，我是拿三百元給我太太，我太太拿
    給被告」、「（三百元如何約定？）之前在電話就談好三百元」等語（見本院九
    十一年六月十日訊問筆錄）；證人丙○○於偵訊時證稱：「（有無以金錢交易？
    ）有，以三百元買入一點點，我有給他三百元，他就把毒品給我」、「（總共向
    鄭某購買幾次毒品？）九十年十一月初買一次三百元海洛因少量，不足一包：：
    ：」等語（見九十年十二月二十七日偵訊筆錄）。然觀之證人甲○○之證詞，其
    先證稱係其先將三百元交給被告，被告再將毒品交予其等語，復證稱其係將三百
    元交予證人丙○○轉交被告，被告係將毒品交給證人丙○○等語，是證人甲○○
    對於九十一年十一月初到底係誰將錢交予被告及收受毒品等情，前後證詞互相矛
    盾。佐以證人丙○○於本院審理時即改證稱：「（當初為何拿三百元給被告？）
    那是要還給被告，不是要向他買的。那三百元是我們之前向他借的，是用來給小
    孩買奶粉。我們施用海洛因都是被告提供的，不是向他買的。我們確實沒有拿錢
    向被告買」等語（見本院九十一年六月三日訊問筆錄），既然證人等之證詞互有
    齲齬，尚難以證人等之證詞，遽認被告有販賣毒品之犯行。此外，被告為警查獲
    當日僅於其住處中查獲第一級毒品海洛因二包（驗後淨重零點六三公克）、殘留
    海洛夾鏈袋一個、空夾鏈袋二個、塑膠勺子三支及注射針筒一支等物，數量甚微
    ，亦無法作為被告有販賣第一級毒品海洛因犯行之佐證。此外，復查無其他積極
    證據可認被告有何公訴人所指之販賣第一級毒品犯行，揆諸前揭判例說明，自應
    為無罪之諭知。惟因公訴人認被告販賣第一級毒品海洛因部分，與前開論罪科刑
    之部分有連續犯裁判上一罪之關係，爰不另為無罪之諭知，附此敘明。
據上論斷，應依刑事訴訟法第二百九十九條第一項前段、第三百條，毒品危害防制條
第八條第一項，刑法第十一條前段、第四十七條，判決如主文。
本案經檢察官張啟祥到庭執行職務。
中      華      民      國    九十一    年      十      月    三十一    日
                                    臺灣高雄地方法院刑事第五庭
                                        審判長法  官    吳永宋
                                              法  官    林家賢
                                              法  官    張茹棻
右正本證明與原本無異。
如不服本判決，應於判決送達後十日內，向本院提出上訴狀。
                                              書記官    李忠霖
中      華      民      國    九十一    年      十      月    三十一    日
附錄法條
毒品危害防制條例第八條第一項
轉讓第一級毒品者，處一年以上七年以下有期徒刑，得併科新台幣一百萬元以下罰金。
